【裁判字號】    95,訴,1520
【裁判日期】    951206
【裁判案由】    損害賠償
【裁判全文】
臺灣桃園地方法院民事判決              95年度訴字第1520號
原      告  乙○○
            丙○
共      同
訴訟代理人  丁○○律師
被      告  日揚公寓大廈管理維護有限公司
法定代理人  甲○○
訴訟代理人  劉純增律師
上列當事人間請求損害賠償事件，於民國95年11月24日辯論終結
，本院判決如下：
    主      文
原告之訴及假執行之聲請均駁回。
訴訟費用由原告負擔。
    事實及理由
一、本件原告起訴主張：原告乙○○、丙○分別為訴外人葉國貞
    之父、母，葉國貞原居住在桃園縣蘆竹鄉○○村○○○街35
    號7 樓之一，而該社區名為麗寶新傳凱悅特區，其保全係由
    被告所承攬。嗣於民國93年12月30日18時10分許，第三人徐
    立平於葉國貞步出住家前往信箱取信時，持木棍重擊葉國貞
    頭部，致葉國貞不支倒地，徐立平仍氣憤難消，而將葉國貞
    拖進電梯內，搭乘電梯至地下室停車場，再持預藏之水果刀
    ，猛刺葉國貞的頭、頸、胸部、背腰部，致葉國貞受有多發
    性銳器穿刺傷，造成心包穿刺，肺動脈與主動脈基部穿刺，
    終因大量失血及心包填塞休克而死亡。被告派往該社區之保
    全人員於被害人葉國貞被殺害期間，竟眼睜睜看著社區內之
    監視器長達五分鐘，而毫無做出任何保全公司應為之行為。
    被告之保全人員已嚴重違反保全合約中之基本精神及負有作
    為積極義務而不作為，致葉國貞遭受徐立平殺害。被告之員
    工負有侵權行為，而被告為僱用人應負僱用人損害賠償責任
    。遂依民法侵權行為損害賠償法律關係，請求被告請求原告
    各新台幣（下同）500,000 之精神慰撫金。並願供擔保宣告
    假執行。
二、被告則以：被害人葉國貞之死亡，係肇因於徐立平之侵權行
    為，與被告無關，是不論被告派往該社區之保全人員是否有
    所作為或不作為，與葉國貞之死亡間，根本不具有因果關係
    。且案發當時，被告派往社區之保全人員，已盡各種可能來
    幫忙，並無不作為之情事。故原告之請求顯無理由，應予駁
    回。並聲明：原告之訴及假執行之聲請均駁回。如受不利之
    判決，願供擔保免為假執行。
三、查被害人葉國貞居住於被告所承攬保全工作之麗寶新傳凱悅
    特區，而被害人葉國貞於93年12月30日遭徐立平殺害致死，
    此有本院94年度重訴字第18號、台灣高等法院94年度重上訴
    字第62號判決書影本在卷可稽，復為兩造所不爭執。而本件
    首應審究者為：（一）被告派往該社區擔任保全工作之員工
    是否有侵權行為？（二）被告員工之侵權行為與被害人葉國
    貞之死亡間有無因果關係？經查：
（一）按侵權行為所發生之損害賠償請求權，以有故意或過失不
      法侵害他人之權利為其成立要件，為民法第184 條第1 項
      所明定，且除須有實際損害之發生及責任原因之事實外，
      尚須其間有因果關係之存在，始有令負侵權行為損害賠償
      責任之可言。且因故意或過失，不法侵害他人之權利者，
      負損害賠償責任，均以不法行為為其要件之一。所謂不法
      ，係指違反法律強制禁止規定而言（參照最高法院86年度
      台上字第1815號判決要旨）。原告主張於案發時，被告之
      員工即當時之保全人員顏榮宗應注意能注意而未加以注意
      ，導致被害人葉國貞遭第三人徐立平殺害致死，因此被告
      應負僱用人之賠償責任。然被害人葉國貞之死亡係因徐立
      平之侵權行為所致，而被告之員工即時任保全工作之顏榮
      宗，對於徐立平之侵權行為無法預見並阻止其發生；再者
      ，原告並未舉證證明顏榮宗對於被害人葉國貞之死亡能阻
      止其發生而未阻止。並且顏榮宗並無違反法律強制規定而
      侵害被害人葉國貞之權利。故原告主張被告之員工顏榮宗
      對於被害人葉國貞之死亡有侵權行為，顯無足採。
（二）按損害賠償之債，以有損害之發生及有責任原因之事實，
      並二者之間，有相當因果關係為成立要件。故原告所主張
      損害賠償之債，如不合於此項成立要件者，即難謂有損害
      賠償請求權存在（參照最高法院48年台上字第481 號判例
      ）。被害人葉國貞之死亡與告之員工顏榮宗之侵權行為，
      其因果關係，原告並未舉證以實其說。如前所述，原告既
      未舉證證明顏榮宗之侵權行為存在，則其間復難存在有因
      果關係。從而，原告既無法證明顏榮宗有侵權行為及其侵
      權行為與葉國貞之死亡有何因果關係存在，暨難謂有損害
      賠償請求權存在。既然被告之員工顏榮宗無需負擔損害賠
      償責任，則被告何來僱用人之損害賠償責任。從而，原告
      基於損害賠償請求權，請求被告給付原告各500,000 元之
      精神慰撫金，顯無理由，應予駁回。
四、綜上所述，原告等未能舉證證明被告之員工有任何侵權行為
    存在，則渠等依民法第188 條第1 項僱用人之損害賠償責任
    法律關係請求被告負損害賠償責任，即屬無據，應予駁回。
    原告之訴既經駁回，渠等假執行之聲請亦失所附麗，併予駁
    回，附此敘明。
五、本件事證已臻明確，兩造其餘攻擊防禦方法及所提證據，經
    核與本件判決結果不生影響，爰不予贅述，附此敘明。
據上論結，原告之訴為無理由，依民事訴訟法第78條、第85條第
1 項前段，判決如主文。
中    華    民    國    95    年    12    月     6    日
                  民事第三庭    法  官  張益銘
以上正本係照原本作成。
如對本判決上訴，須於判決送達後20日內向本院提出上訴狀。
中    華    民    國    95    年    12    月    6    日
                                書記官  陳純姃


司法院資訊處製作；財團法人民間司法改革基金會備份。
